【裁判字號】    89,自,128
【裁判日期】    900403
【裁判案由】    誣告
【裁判全文】
臺灣桃園地方法院刑事裁定                          八十九年度自字第一二八號
    自  訴  人  甲○○
    被      告  乙○○
右列被告因誣告案件，經自訴人提起自訴，本院裁定如左：
    主  文
自訴駁回。
    理  由
一、按法院或受命法官於自訴案件第一次審判期日前，依訊問自訴人及蒐集、調查證
    據結果，認為案件有刑事訴訟法第二百五十二條至第二百五十四之情形者，得以
    裁定駁回自訴，同法第三百二十六條第三項定有明文。
二、本件自訴意旨略以：伊於民國八十六年五月十五日晚上八時許，至桃園縣中壢市
    ○○路觀光夜市經營之攤位，取出菜刀準備料理餐飲，後因酒醉始將菜刀置於桌
    上並坐於桌旁醒酒，被告乙○○（按係自訴人之妻弟）回到攤位後亦在切菜，之
    後，上開菜刀仍擱置桌上，伊僅對被告說一句「法律是公平的」，在心裡則罵不
    要臉，被告明知伊並無殺人意圖，竟向桃園縣警察局中壢分局興國派出所報案誣
    指伊涉有殺人罪，因認被告涉有誣告罪嫌云云。
三、按誣告罪之成立以意圖使他人受刑事處分或懲戒處分，而為虛偽之告訴告發報告
    者為要件。所謂虛偽係指明知無此事實故意捏造而言，若告訴人誤認有此事實或
    以為有此嫌疑，自不得指為虛偽，即難科以本罪（最高法院二十年上字第七一七
    號判例、四十年台上字第八八號判例參照）。經查，被告與自訴人於八十六年五
    月一日凌晨，在前揭夜市攤位，因細故發生爭執，自訴人竟持菜刀砍傷被告，致
    被告受有左臉至左耳利器傷十乘零點三公分、左側頭部利器傷七乘零點五公分之
    傷害，被告乃對自訴人提起傷害告訴（自訴人涉嫌傷害部分，業經本院八十六年
    度易字第二六四六號案件判處有期徒刑四月確定），嗣於同年五月十五日前開傷
    害案經檢察官開庭偵查後，同日晚間自訴人至其配偶劉月環及被告共同經營之攤
    位，持攤位上之菜刀一把置於桌上並以「上次沒把你砍死，是你祖上有德，今天
    到法院，我也出來了，法律是公平的，你不要臉，幹你娘，我現在手上的這把刀
    比上一次那把還大」等語恐嚇及侮辱被告，使被告心生畏懼，並致生危害於安全
    之事實，業經本院八十六年度易字第二八○五號案件依恐嚇危害安全罪判處自訴
    人有期徒刑三月，經自訴人上訴後，並經臺灣高等法院判決上訴駁回確定在案（
    八十六年度上易字第五七四六號），其後自訴人聲請再審，亦經臺灣高等法院以
    八十九年度聲再字第二二○號案件裁定再審之聲請駁回，有各該判決書影本一份
    附卷可稽。次查，被告於上開恐嚇案件中雖曾於警訊、檢察官偵查中指訴：「當
    時甲○○到攤位時，有客人在吃東西，甲○○就罵我髒話，客人吃完東西走開，
    甲○○就從我切菜的桌上取得菜刀拿在手上，恐嚇要殺我，因此我害怕，就趕快
    跑到派出所報案；甲○○坐在椅子上，一直罵我，恐嚇說準備要殺死我，當時他
    手持菜刀，邊罵我，手邊一直揮動著菜刀，菜刀一直指向我，我要告甲○○持刀
    恐嚇」、「他拿刀在我面前揮舞，還罵我三字經，並說要置我於死」等語，惟被
    告確有持刀恐嚇及出言悔辱等情，業據證人即自訴人之配偶劉月環於警訊及檢察
    官偵查中證述：「我先生到攤位裡，先到裡面拿了一把菜刀，便坐在椅子上，‧
    ‧‧我記得當時他對我弟弟（按即本件被告）說『上次沒把你砍死，是你祖上有
    德，今天到法院，我也出來了，法律是公平的，我現在手上的這把刀，比上一次
    那把還大』等等恐嚇語句，當時我與我弟弟被嚇到了，連客人也被嚇走了，我弟
    弟被這些恐嚇的言語嚇到後，只好求助警方」、「上次沒把你砍死，是你祖上有
    德，今天到法院，我也出來了，法律是公平的，我現在手上的這把刀，比上一次
    那把還大；他是拿刀放在我弟面前的桌上，並罵他三字經」等語屬實（有筆錄附
    卷可憑），並經前開案件判處罪刑確定在案，衡諸常情，一般人突遇此情狀，皆
    生畏怖之情，況被告前已遭自訴人持刀傷害，驚恐之情更甚常人，參以當日自訴
    人又將菜刀置於桌上並以加害生命、身體之言語恫嚇被告等情觀之，足認被告因
    而認自訴人欲持菜刀恐嚇後加以殺害致心生畏懼而前往派出所提出告訴，實乃防
    衛其生命權、身體權之正當手段，其主觀上顯無意圖使他人受刑事處分，而為虛
    偽告訴，縱自訴人未為進一步之殺害行為，然被告告訴之事實既非故意捏造，僅
    係出於自訴人持刀恐嚇後驚恐並為防衛其自身權利而為申告，自難認被告有以意
    圖使自訴人受刑事處分虛構事實而為申告，核與誣告罪之構成要件不符。此外，
    本院復查無其他積極證據，足資證明被告有何誣告犯行，應認被告犯罪嫌疑不足
    ，揆諸首揭說明，本件自訴應予駁回。
據上論斷，應依刑事訴訟法第三百二十六條第三項、第二百五十二條第十款，裁定如
主文。
中      華      民      國    九十      年      四      月      三      日
                                      臺灣桃園地方法院刑事第六庭
                                          法  官  曾  家  貽
右正本證明與原本無異。
如不服本裁定，應於裁定送達後五日內向本院提出抗告狀（應附繕本），抗告於
臺灣高等法院。
                                          書記官  陳      珊
中      華      民      國    九十      年      四      月      十      日


司法院資訊處製作；財團法人民間司法改革基金會備份。
